臺灣基隆地方法院刑事判決　　　　　　　 96年度易字第614號
公　訴　人　臺灣基隆方法院檢察署檢察官
被　　　告　乙○○
上列被告因偽造文書等案件，經檢察官提起公訴（96年度偵字第
3747號），本院判決如下：
    主  文
乙○○意圖為自己不法之所有，而侵占離本人所持有之物，處罰
金新台幣伍仟元，如易服勞役，以新台幣壹仟元折算壹日；又行
使變造之特許證，足以生損害於公眾及他人，處拘役伍拾日，如
易科罰金，以新台幣壹仟元折算壹日，扣案之基隆市營業小客車
駕駛人執業登記證黏貼之「乙○○」、「Ｚ000000000」、「5 」
及「86」紙條各壹張，均沒收之。
    事  實
一、乙○○於民國96年4 月30日某時，在基隆市○○○路大香港
    社區後門巷內水溝旁，拾獲丙○○所有證號為222163號之基
    隆市營業小客車駕駛人執業登記證1 張（該執業登記證係於
    95年1 月間，在大香港社區○○路邊，遭身分不詳之人竊取
    ，下稱執業登記證），竟意圖為自己不法之所有，將該離本
    人所持有之物侵占入己，復另行起意，於96年5 月間某日，
    在真實身分不詳之成年友人「阿吉」位於基隆市○○區○○
    路之住處，利用不知情之「阿吉」以電腦打字之方式，列印
    載有「乙○○」、乙○○之身分證字號「Ｚ000000000」及「
    5 」、「86」等字樣之紙條，由乙○○自行將上開字樣剪下
    後，分別黏貼於上開執業登記證之駕駛人姓名、身分證字號
    、發證日期之月份及第一次發證日期之年份等欄位，以此方
    式變造該執業登記證，並於當日將該變造之特許證擺放於車
    號018-DH號營業小客車之前方，並駕駛該車營業而行使之，
    足以生損害於警察機關對於營業小客車駕駛人執業登記證管
    理之正確性及丙○○，嗣於96年5 月11日晚間11時25分許，
    在臺北市大安區市○○道與光復南路口，為警攔檢而查獲，
    上情始為警所悉，並扣得該張執業登記證。
二、案經臺北市政府警察局大安分局報請臺灣臺北地方法院檢察
    署檢察官呈請臺灣高等法院檢察署檢察長令轉臺灣基隆地方
    法院檢察署檢察官偵查起訴。
    理  由
甲、程序事項
    按最重本刑為3 年以下有期徒刑、拘役或專科罰金之罪，以
    及刑法第320 條、第321 條之竊盜罪，經第二審判決者，不
    得上訴於第三審法院，刑事訴訟法第376 條第1 款、第2 款
    定有明文。又除簡式審判程序、簡易程序及第376 條第1 款
    、第2 款所列之罪之案件外，第一審應行合議審判，96年3
    月21日公布、同年月23日施行之刑事訴訟法第284 條之1 亦
    有明文。本件被告乙○○係犯刑法第337 條及第216 條、第
    212 條等罪，依上開規定得行獨任審判，核先敘明。
乙、實體事項
壹、證據能力方面
    按被告以外之人於偵查中向檢察官所為之陳述，除顯有不可
    信之情況者外，得為證據，刑事訴訟法第159 條之1 第2項
    定有明文。經查，證人丙○○於偵查中向檢察官所為之陳述
    ，業經具結，且自筆錄內容觀之，並無不正取供之情事，而
    無顯不可信之情況，依上開規定，自有證據能力。
貳、事實認定方面
    上開事實，業據被告於警詢、偵查及本院審理時坦承不諱，
    且經證人丙○○證述在卷，並有上開執業登記證之正、反面
    照片各1 張、基隆市警察局96年8 月9 日基警交字第096002
    3053號、96年10月8 日基警交字第0960029133號函在卷供參
    ，足認被告之自白與事實相符，事證明確，被告犯行應堪認
    定。
、論罪科刑方面
一、按汽車駕駛人以從事計程車駕駛為業者，應於執業前向執業
    地直轄市、縣（市）警察局申請辦理執業登記，領有計程車
    駕駛人執業登記證及其副證，始得執業，計程車駕駛人執業
    登記管理辦法第2 條定有明文，是營業小客車駕駛人執業登
    記證之性質，應屬刑法第212 條所稱特許證無誤。本件被告
    拾獲離簡金生所持有之執業登記證，將之侵占入己，再以黏
    貼方式變造警察機關核發之執業登記證後，將該執業登記證
    擺放於營業小客車內並駕駛營業，對外主張其為該執業登記
    證號之駕駛人而行使之，足以生損害於警察機關對於營業小
    客車駕駛人執業登記證管理之正確性及簡金生，是核被告所
    為，係犯刑法第337 條之侵占脫離本人所持有之物罪及同法
    第216 條、第212 條之行使變造特許證罪。被告變造特許證
    之低度行為，為行使變造特許證之高度行為所吸收，不另論
    罪。
二、被告利用不知情之成年友人「阿吉」以電腦打字之方式，列
    印載有被告姓名、身分證字號及前開數字之紙條，用以黏貼
    於上開執業登記證，以遂行偽造文書之犯行，為間接正犯。
三、被告所犯上開2 罪間，犯意各別，行為互殊，應予分論併罰
    。
四、爰審酌被告拾獲他人之執業登記證後，未設法歸還失主或交
    由警察機關處理，竟將之侵占入己，法治觀念已有偏差，且
    其前有偽造文書之前科紀錄，未知悔悟，竟為圖工作便利，
    變造拾獲之執業登記證，並進而行使之，所為顯不足取，又
    營業小客車係屬公共交通工具，警察機關對於相關資料之管
    理，與公眾安全密切相關，是被告前開所為對於公眾安全之
    危害亦非輕微，然被告於警詢、偵查及本院審理時均坦承犯
    行，且表示悔意，犯後態度良好，併行使上開變造特許證之
    時間非長等一切情狀，分別量處如主文所示之刑，並就罰金
    刑及拘役部分，分別諭知易服勞役及易科罰金之折算標準。
    又按犯罪在96年4 月24日以前者，除中華民國96年罪犯減刑
    條例另有規定外，有期徒刑、拘役或罰金，減其刑期或金額
    2 分之1 ，中華民國96年罪犯減刑條例第2 條第1 項第3 款
    定有明文，本件被告所為前揭犯行，犯罪時間均在96年4 月
    24日之後，無從依該減刑條例之規定予以減刑，附此敘明。
五、扣案之基隆市營業小客車駕駛人執業登記證上黏貼之「乙○
    ○」及該執業登記證身分證字號欄黏貼之「Ｚ000000000」、
    發證日期月份欄黏貼之「5 」、第一次發證日期年份欄黏貼
    之「86」等紙條各1 張，為被告所有供為本件偽造文書犯行
    所用之物，應依刑法第38條第1 項第2 款之規定宣告沒收；
    至於扣案基隆市營業小客車駕駛人執業登記證1 張，為被害
    人丙○○所有之物，無從宣告沒收，併此敘明。
據上論斷，應依刑事訴訟法第299 條第1 項前段，刑法第337 條
、第212 條、第216 條、第42條第3 項前段、第41條第1 項前段
、第38條第1 項第2 款，刑法施行法第1 條之1 ，判決如主文。
本案經檢察官甲○○到庭執行職務。
中　　華　　民　　國　　96　　年　　10　　月　　31　　日
                  刑事第二庭法    官  邰婉玲
以上正本證明與原本無異。
如不服本判決應於收受本判決後10日內向本院提出上訴書狀，其
未敘述上訴理由者，並得於提起上訴後10日內向本院補提理由書
狀（均須按他造當事人之人數附繕本）「切勿逕送上級法院」。
中　　華　　民　　國　　96　　年　　11　　月　　5 　　日
                            書 記 官  彭筠凱
附錄所犯法條：
刑法第337條
（侵占遺失物罪）
意圖為自己或第三人不法之所有，而侵占遺失物、漂流物或其他
離本人所持有之物者，處 5 百元以下罰金。
中華民國刑法第212 條
（偽造變造特種文書罪）
偽造、變造護照、旅券、免許證、特許證及關於品行、能力服務
或其他相類之證書、介紹書，足以生損害於公眾或他人者，處1
年以下有期徒刑、拘役或3百元以下罰金。
刑法第216條
（行使偽造變造或登載不實之文書罪）
行使第 210 條至第 215 條之文書者，依偽造、變造文書或登載
不實事項或使登載不實事項之規定處斷。
